臺灣士林地方法院民事判決　　　　　　　　　　　　　九十一年度勞簡上字第六號
　　上　訴　人　乙○○
　　訴訟代理人　賴素如律師
　　被上訴人　　金翁企業有限公司
　　法定代理人　甲○○
　　訴訟代理人　李學權律師
右當事人間請求確認僱傭關係等事件，上訴人對於中華民國九十一年一月二十一日本
院士林簡易庭九十年度士勞簡字第五號第一審判決提起上訴，本院於九十二年十二月
三十日言詞辯論終結，判決如下：
    主  文
上訴駁回。
第二審訴訟費用由上訴人負擔。
    事  實
甲、上訴人方面：
一、聲明：
（一）原判決廢棄。
（二）確認上訴人與被上訴人間僱傭關係存在。
（三）被上訴人應給付上訴人新台幣（以下同）十五萬六千元，及自起訴狀繕本送達
      翌日起至清償日止，按年息百分之五計算之利息。
二、陳述：除與原審判決書所載者相同茲予引用外，補稱：
（一）被上訴人之負責人甲○○於民國九十年四月十三日，要求上訴人簽署一份辭職
      聲明書，並領取自九十年四月八日至同年四月十三日之工資，同時揚言若上訴
      人執意要繼續在被上訴人公司工作，被上訴人亦將不會支付任何薪金，上訴人
      迫於無奈，且受領薪資本為上訴人身為受僱人所得享有之權利，故受領該段時
      間之工資給付，惟上訴人同時具體表明並無辭職之意，故要求甲○○劃去「辭
      職」字眼，甲○○先劃去「辭職」字樣，惟改為「離職」，上訴人則重申並無
      離職之意，甲○○再劃去「離職」字眼，上訴人始簽名結算領取上開期間之工
      資，故上訴人於字據簽名，乃簽收上開期間工資之意，並非為辭職或離職之證
      明。
（二）上訴人否認被上訴人所提「離職結算收據」影本之真正，因被上訴人所提字據
      並無刪改痕跡，惟上訴人於九十年四月十三日所簽署者必有劃去「辭職」、「
      離職」字樣之痕跡。
（三）被上訴人早於九十年四月十二日即為上訴人辦理勞健保退保之申請，按常理，
      員工離職後，公司始為其辦理保險退保事宜，故被上訴人主張上訴人係於九十
      年四月十三日離職，顯與事實不符。
三、證據：援用原審之立證方法，並提出全民健康保險退保（轉出）申報表，且聲請
    鑑定簽名筆跡。
乙、被上訴人方面：
一、聲明：駁回上訴。
二、陳述：除與原審判決書所載者相同茲予引用外，補稱：
（一）九十年四月十三日兩造僅簽署「離職結算書」，該「離職結算書」係由被上訴
      人英文本租賃契約估價單，裁剪成四分之一當作便條紙使用時，順手由被上訴
      人負責人書寫後，由上訴人簽名者，上訴人於原審已自認該簽收單之真正，如
      上訴人主張該內容係偽造或變造，應由上訴人負舉證責任。
（二）上訴人智能雙全，對系爭簽收單之「薪資」係指剩餘天數薪資（即四月八日至
      四月十二日），並非月薪，以及簽收單之「結算」係指不再受僱工作，對薪資
      作一總結清算等涵意，自知之甚詳，若上訴人不同意終止僱傭關係，依常理勢
      必拒簽、拒領，上訴人既欣然接受並結算後簽收，不論使用「辭職」或「離職
      」字眼，均不影響兩造僱傭關係已經終止之認定，上訴人辯稱其簽名僅係簽收
      上開期間工資之意，不符經驗法則。
（三）上訴人九十年四月十一日即已口頭自動辭職，同年四月十三日之結算，及以四
      月十二日作為離職日而辦理退保，僅係再度確認上訴人同意自動離職而已，上
      訴人係被上訴人負責人之小叔，其於十三日要求補薪，被上訴人負責人基於人
      情，乃同意再給五日薪資；被上訴人行政助理於辦理上訴人退保事宜時，在申
      報表上填載上訴人之離職日為九十年四月十二日，並於同年月十六日以掛號寄
      出，實係依兩造結算結果加以認定。
三、證據：援用原審之立證方法，並聲請鑑定筆跡。
    理  由
一、本件上訴人起訴主張：伊自七十五年間起受僱於被上訴人公司擔任倉庫管理與維
    修工作，年資近十五年，詎被上訴人於九十年四月十一日不具理由，未經預告，
    即違法終止兩造僱傭契約，片面通知上訴人翌日即無須上班，惟上訴人並無勞動
    基準法第十二條第一項雇主得不經預告終止契約之事由，其終止為無效，上訴人
    亦未自動請辭，故兩造間僱傭關係自屬存在；又被上訴人片面終止契約，顯已遲
    延受領上訴人之勞務給付，依民法第四百八十七條前段規定，上訴人無補服勞務
    之義務，被上訴人仍須給付九十年四月至六月之工資十五萬六千元等語；被上訴
    人則以：上訴人係於九十年四月十一日自動離職，被上訴人並順應上訴人之要求
    ，於同年四月十三日另結算四月八日起至四月十二日止之薪資，上訴人受領前開
    結算工資時，同時書立字據，表示係因離職而結算，上訴人既自動請辭，兩造僱
    傭關係即已不存在，上訴人起訴請求確認兩造僱傭關係存在，並據以請求被上訴
    人給付九十年四月至六月之工資共計十五萬六千元，即無理由等語，資為抗辯。
二、上訴人主張被上訴人於九十年四月十一日無預警、無理由解雇上訴人一節，業為
    被上訴人所否認；而上訴人於原審聲請傳訊證人即被上訴人員工謝計程，經證人
    謝計程於原審九十一年一月十七日言詞辯論期日到庭證稱：「九十年四月十三日
    上午原告（即上訴人）載我至內雙溪工作，他人便離開，在路中公司老闆娘打電
    話給我說不要派原告工作，我告知我只是員工沒這麼大權利，我把電話轉給原告
    ，我聽到原告電話中說馬上過去，他載我至目的地就馬上離開，其他我就不清楚
    。」等語（原審卷第一四一頁參照），證人雖稱「老闆娘說不要派給原告工作」
    等語，縱其情為真，原因亦可能有多端，尚難依證人證詞，即認定被上訴人有未
    具理由即未經預告解僱上訴人之情事。
三、被上訴人主張上訴人係自行離職，兩造並因此於九十年四月十三日結算上訴人自
    九十年四月八日起至九十年四月十二日止之薪資共計八千六百六十三元，並提出
    字據一紙為證（原審卷第二十三頁參照），上訴人原自認該離職結算字據及簽名
    之真正（原審卷第二十八頁參照），嗣則否認之，辯稱其雖受領八千六百六十三
    元並簽立結算字據，惟所簽字據並未載「辭職」或「離職」字樣云云。經查：
（一）按當事人主張之事實，經他造於準備書狀內或言詞辯論時或在受命法官、受託
      法官前自認者，無庸舉證；自認之撤銷，除別有規定外，以自認人能證明與事
      實不符或經他造同意者，始得為之，民事訴訟法第二百七十九條第一項、第三
      項著有明文。本件上訴人於原審既已自認被上訴人所提關於離職結算並領取八
      千六百六十三元之字據為真正，嗣則加以否認，顯係撤銷其自認，而被上訴人
      復未同意上訴人撤銷自認，則上訴人自應依前開法條規定，證明其自認與事實
      不符。
（二）本院以兩造不爭執為真正，上訴人簽名其上之估價單五紙、委任狀一紙為樣本
      ，送請法務部調查局鑑定被上訴人所提之離職結算字據（離職薪資結算表）（
      原審卷第二十三頁）左下角「乙○○」之簽名是否真正，經該局以放大檢視、
      特徵比對、歸納比對等方法鑑定後，於九十二年七月二十四日以調科貳字第０
      九二００二三五七九０號函覆稱：「九十年四月十三日『離職薪資結算表』左
      下角『乙○○』簽名編為甲類；乙○○簽名資料（估價單五紙、民事委任狀正
      面上方委任人）『乙○○』簽名編為乙類。甲類簽名與乙類簽名特徵相符。」
      等語（本院卷第一二七頁參照）則上訴人於原審自認曾簽名於被上訴人所提之
      系爭「離職薪資結算字據」，顯與事實相符，上訴人嗣後否認其說詞，洵無足
      取，自不得撤銷其自認。又本件雖以相同之簽名樣本，囑請國防部憲兵司令部
      刑事中心鑑定系爭離職薪資結算表關於上訴人簽名是否真正，並經該中心函覆
      離職薪資結算表上「乙○○」之字跡與送鑑樣本間書寫個性、慣性及特徵均不
      相符等語，惟查：國防部憲兵司令部刑事中心所採用之鑑定方式為「初步觀察
      法」及「精密比對法」，而上訴人於本院所提出之律師委任狀上「乙○○」之
      簽名（本院卷第四十九頁正面參照），與系爭「離職薪資結算表」上「乙○○
      」之簽名，以肉眼觀察即屬相符，此亦為上訴人所自承（本院卷第五十二頁、
      第五十三頁參照），則國防部憲兵司令部刑事中心採取「初步觀察法」鑑定認
      為「離職薪資結算表」上「乙○○」之簽名與律師委任狀上「乙○○」之簽名
      不符，復未說明何以「精密比對法」可以推翻初步觀察的結果，其鑑定結果即
      與事實有悖，其鑑定結果尚不宜採信。
（三）上訴人主張撤銷自認既無理由，應可認定上訴人確實於系爭離職薪資結算字據
      簽名，該結算表載明「乙○○先生因離職結算薪資，共領捌仟陸佰陸拾元。
      乙○○（簽名）。中華民國九十年四月十三日。」，依其記載，足信被上訴人
      主張上訴人於九十年四月十三日離職，並結算具領薪資八千六百六十三元之情
      為真正；又上訴人並無法舉證證明被上訴人有未經預告、不具理由解僱上訴人
      情事，既如前述，則堪信上訴人係主動表示離職或辭職之意；況上訴人ａ雖表
      示其所簽字據並未記載「辭職」或「離職」，惟亦自承載有「結算薪資」字樣
      （本院卷第四十四頁參照），而被上訴人給付員工薪資方式為每月七日發放前
      一月薪資（原審卷第七十二頁參照），則若兩造無終止僱傭契約之合意，何有
      單獨就五日薪資加以結算之必要？上訴人所辯顯與常情不符。
（三）綜上，堪認兩造於九十年四月十三日即已合意終止僱傭契約，從而上訴人請求
      確認兩造間僱傭關係存在，並依僱傭契約之法律關係，併予請求被上訴人給付
      九十年四月至九十年六月之薪資共計十五萬六千元，及自起訴狀繕本送達翌日
      起至清償日止，按年息百分之五計算之利息，均無理由，不應准許，其假執行
      之聲請亦失所附麗，應併予駁回。原審為上訴人敗訴之判決，並駁回其假執行
      之聲請，於法並無違誤，上訴意旨指摘原判決不當，求予廢棄改判，為無理由
      ，其上訴應予駁回。
四、本件事證已臻明確，兩造其餘主張舉證及攻擊防禦方法，於判決結果不生影響，
    無庸一一論述，附此敘明。
五、據上論結，本件上訴為無理由，依民事訴訟法第四百三十六條之一第三項、第四
    百四十九條第一項、第七十八條、第四百六十三條，判決如主文。
中　　　華　　　民　　　國　　九十三　　年　　　一　　　月　　 十四 　　日
                                        臺灣士林地方法院民事第二庭
                                            審判長法官  李玉卿
                                            法      官　林政佑
                                            法      官　王怡雯
右為正本係照原本作成。
本判決不得上訴。
中　　　華　　　民　　　國　　九十三　　年　　　一　　　月　　 二十 　　日
                                            法院書記官  陳玉瓊
